【裁判字號】    99,訴,14
【裁判日期】    990422
【裁判案由】    毒品危害防制條例
【裁判全文】
臺灣板橋地方法院刑事判決               99年度訴字第14號
公  訴  人  臺灣板橋地方法院檢察署檢察官
被      告  甲○○
上列被告因違反毒品危害防制條例案件，經檢察官提起公訴（98
年度毒偵字第8064號），本院合議庭裁定依簡式審判程序，判決
如下：
    主    文
甲○○犯施用第一級毒品罪，累犯，處有期徒刑玖月。扣案之海
洛因包裝袋壹個沒收。
    事    實
一、甲○○於：（一）民國92年間，因施用毒品案件，經臺灣士
    林地方法院以92年度毒聲字506 號裁定送觀察、勒戒，嗣由
    臺灣士林地方法院檢察署聲請移轉管轄，於92年2 月11日執
    行完畢釋放出所，經臺灣彰化地方法院檢察署檢察官以92年
    度毒偵字1834號為不起訴處分確定；（二）於84年間因違反
    藥事法等案件，經同院以85年度訴字第220 號判處應執行有
    期徒刑8 月，緩刑5 年確定；又於緩刑期內，另涉偽造有價
    證券案件，經同院以86年度訴字第619 號判處有期徒刑3 年
    2 月確定，並與前開撤銷緩刑部分，另經同院裁定應執行有
    期徒刑3 年6 月確定，乃入監服刑，於89年5 月4 日縮短刑
    期假釋出監；詎其於假釋期間內再犯妨害兵役罪，經同院以
    92年度偵緝字第78號判處有期徒刑3 月確定，嗣入監併同其
    上開假釋遭撤銷後尚應執行之殘刑1 年7 月24日接續執行，
    於93年12月26日縮短刑期執行完畢出監；（三）95年間，因
    竊盜案件，經本院以94年度易字第1760號判處有期徒刑10月
    確定，並於95年9 月7 日入監執行；（四）96年間，因違反
    毒品危害防制條例（施用毒品）案件，經本院以95年度訴字
    3588號分別判處有期徒刑8 月、5 月確定，並定應執行刑有
    期徒刑11月；（五）96年間，因贓物案件，經臺灣士林地方
    法院以95年度士簡字1016號判處拘役50日確定；（六）96年
    間，因詐欺案件，經本院以95年度簡上字943 號判處拘役50
    日確定。前揭（四）、（五）、（六）部分，嗣經本院以96
    年度聲減字1578號分別減刑如下：其中（四）有期徒刑部分
    ，減為有期徒刑4 月、2 月15日，並定應執行刑為5 月15日
    ；（五）、（六）拘役部分，均減為拘役25日，並定應執行
    刑為40日。上開（四）、（五）、（六）減刑並定應執行刑
    後，並與上揭（三）竊盜罪接續執行，於97年1 月19日執行
    完畢出監。詎其不知悔改，復基於施用第一級毒品海洛因之
    犯意，於98年10月26日20時許，在臺北縣三重市○○路加油
    站內，以注射針筒之方式施用海洛因，嗣經警於同日21時50
    分許，在臺北縣三重市○○路與五華街口當場查獲，並扣得
    甲○○所有供施用上開毒品使用之海洛因包裝袋1 個，而查
    悉上情。
二、案經臺北縣政府警察局三重分局移送臺灣板橋地方法院檢察
    署檢察官偵查起訴。
    理    由
一、本件被告甲○○所犯係死刑、無期徒刑、最輕本刑為3 年以
    上有期徒刑以外之罪，其於本院準備程序中就被訴事實為有
    罪之陳述，經告知簡式審判程序之旨，並聽取公訴人及被告
    之意見後，合議庭裁定由受命法官獨任進行簡式審判程序。
二、上開犯罪事實，業經被告於本院審理時自白甚詳；而被告經
    警於採集其尿液檢體送驗結果，呈鴉片類陽性反應一節，亦
    有台灣檢驗科技股份有限公司濫用藥物檢驗報告（檢體編號
    ：C0000000）、臺北縣政府警察局三重分局偵辦毒品案尿液
    編號及姓名對照表在卷可稽；復有前揭海洛因包裝袋1 個扣
    案可資佐證。本件事證明確，被告犯行應堪認定。
三、按觀察、勒戒或強制戒治執行完畢釋放後，5 年內再犯施用
    第一、二級毒品之罪者，檢察官應依法追訴，毒品危害防制
    條例第23條第2 項定有明文；次按修正毒品危害防制條例就
    施用毒品者，僅於「初犯」及「5 年後再犯」二種情形，有
    其追訴條件之限制，即須於初犯經觀察、勒戒或強制戒治釋
    放後，5 年內均無施用毒品之行為，始能認其前所實施之觀
    察、勒戒或強制戒治已足遮斷毒癮，而得於5 年後再犯時，
    再予適用初犯之規定，重行觀察、勒戒等程序；倘5 年內已
    經再犯，被依法追訴處罰，縱其第3 次（或第3 次以上）施
    用毒品之時間在初犯釋放5 年以後，即與「5 年後再犯」之
    情形有別，且因已於「5 年內再犯」，顯見其再犯率甚高，
    原實施觀察、勒戒或強制戒治，已無法收其實效，而無5 年
    戒斷期之存在，自無再經觀察、勒戒及強制戒治之必要，應
    由檢察官逕行起訴（最高法院95年度台非字第59號、95年度
    台非字第65號判決意旨參照）。
四、查本件被告甲○○於92年間，因施用毒品案件，經臺灣士林
    地方法院以92年度毒聲字506 號裁定送觀察、勒戒，嗣由臺
    灣士林地方法院檢察署聲請移轉管轄，於92年2 月11日執行
    完畢釋放出所，經臺灣彰化地方法院檢察署檢察官以92年度
    毒偵字1834號為不起訴處分確定；另於96年間，因違反毒品
    危害防制條例（施用毒品）案件，經本院以95年度訴字3588
    號分別判處有期徒刑8 月、5 月確定，並定應執行刑有期徒
    刑11月確定，嗣與上述案件接續執行，於97年1 月19日執行
    完畢出監等情，有臺灣高等法院被告前案紀錄表附卷可稽，
    足見被告於施用毒品初犯經觀察、勒戒後，認無繼續施用毒
    品傾向，由檢察官為不起訴處分確定，嗣於「5 年內再犯」
    施用毒品之罪，且經依法觀察、勒戒，由檢察官為不起訴處
    分確定，並經法院判處罪刑確定，亦甚明確；據此，依諸前
    開條例規定及最高法院判決意旨，因被告在強制戒治執行完
    畢釋放後之5 年內，業有施用毒品之行為，則被告本件再次
    施用毒品之行為，即與5 年後再犯之情形有別，自無再經觀
    察、勒戒、強制戒治之必要，應由檢察官逕行起訴，附此敘
    明。綜上，本件事證已明，被告犯行堪以認定。
五、查海洛因屬毒品危害防制條例第2 條第2 項第1 款所稱之第
    一級毒品，核被告甲○○施用海洛因之行為，係違反該條例
    第10條第1 項之施用第一級毒品罪。被告持有海洛因進而施
    用，其持有之低度行為，應為施用之高度行為所吸收，不另
    論罪。又被告有事實欄所載前案及執行情形，並於97年1 月
    19日執行完畢，有臺灣高等法院被告前案紀錄表在卷可稽，
    其於有期徒刑執行完畢後5 年以內，故意再犯本件最重本刑
    為有期徒刑以上之罪，應依刑法第47條第1 項之規定論以累
    犯，並加重其刑。審酌被告業經觀察、勒戒之矯治程序，且
    曾因施用第一、二級毒品案件，經本院以95年度訴字第3588
    號分別判處有期徒刑8 月、5 月確定，並定應執行刑有期徒
    刑11月（見上開前案紀錄表），竟不知警惕，再犯本案，顯
    見其不思悔改，自制力亦顯不佳；惟施用毒品行為於本質上
    係屬自我戕害行為，反社會性之程度應屬較低，另被告犯罪
    後已坦承犯行等一切情狀，爰量處如主文所示之刑。至扣案
    之海洛因包裝袋1 個，係被告所有供其施用包裝海洛因所用
    之物，業據被告陳明在卷，應依刑法第38條第1 項第2 款沒
    收。
六、據上論斷，應依刑事訴訟法第273 條之1 第1 項、第299 條
    第1 項前段，毒品危害防制條例第10條第1 項，刑法第11條
    前段、第47條第1 項、第38條第1 項第2 款，判決如主文。
本案經檢察官黃嘉妮到庭執行職務。
中    華    民    國    99    年    4     月    22    日
                  刑事第三庭  法  官  蘇揚旭
上列正本證明與原本無異。
如不服本判決，應於判決送達後10日內敘明上訴理由，向本院提
出上訴狀 (應附繕本) ，上訴於臺灣高等法院。其未敘述上訴理
由者，應於上訴期間屆滿後20日內向本院補提理由書「切勿逕送
上級法院」。
                              書記官  李郁禎
中    華    民    國    99    年    4     月    23    日
附錄本案論罪科刑法條全文
毒品危害防制條例第10條
施用第一級毒品者，處六月以上五年以下有期徒刑。
施用第二級毒品者，處三年以下有期徒刑。

司法院資訊處製作；財團法人民間司法改革基金會備份。
